【裁判字號】    99,台上,5432
【裁判日期】    990831
【裁判案由】    擄人勒贖
【裁判全文】
最高法院刑事判決            九十九年度台上字第五四三二號
上  訴  人  甲○○
選任辯護人  王炳輝律師
            劉家驥律師
            李平義律師
上列上訴人因擄人勒贖案件，不服台灣高等法院台中分院中華民
國九十八年四月三十日第二審更審判決（九十七年度上更(一)字第
三０五號，起訴案號：台灣台中地方法院檢察署九十三年度偵續
字第四四號），提起上訴，本院判決如下：
    主  文
上訴駁回。
    理  由
按刑事訴訟法第三百七十七條規定：上訴於第三審法院，非以判
決違背法令為理由，不得為之。是提起第三審上訴，應以原判決
違背法令為理由，係屬法定要件，如果上訴理由書狀並未依據卷
內訴訟資料，具體指摘原判決不適用何種法則或如何適用不當，
或所指摘原判決違法情事，顯與法律規定得為第三審上訴理由之
違法情形，不相適合時，均應認其上訴為違背法律上之程式，予
以駁回。本件原審經審理結果，認為上訴人甲○○幫助林駿宇、
王建順（以上二人擄人勒贖部分，業經原審法院另案各判處有期
徒刑九年六月，褫奪公權五年確定）等人共同意圖勒贖而擄被害
人乙○○之犯行罪證明確，因認第一審論上訴人以幫助共同意圖
勒贖而擄人罪，處有期徒刑六年，褫奪公權三年之判決，為無不
合，予以維持，駁回上訴人在第二審之上訴。已詳敘調查、取捨
證據之結果及憑以認定犯罪事實之心證理由。從形式上觀察，原
判決並無足以影響判決結果之違法情形存在。上訴意旨略以：(一)
、第一審判決僅援引刑法第三十條第二項減輕其刑，未一併適用
第三百四十七條第五項後段減輕其刑之規定，量刑顯然過重。又
其宣告之主文為「幫助共同意圖勒贖而擄人」之記載，與法定程
式不符，原判決未加糾正而仍予維持，有判決適用法則不當之違
法。(二)、本件既無證據證明上訴人事前已知悉王建順將利用其搭
載機會，以電話聯絡取贖，自不得僅憑事後上訴人在車上有聽到
王建順在與人家討論金錢事項，即認為上訴人有幫助故意。何況
上訴人於發覺王建順行事怪異後，即藉口有事將王建順趕下車，
上訴人無幫助犯罪之意思，甚為明確。原審對於上開有利上訴人
之證據，均未說明其不審酌之理由，有判決不備理由之違法。(三)
、原判決認林駿宇、王建順二人警詢就上訴人部分之陳述，有證
據能力。惟又另謂林駿宇、王建順等人警詢之供詞就上訴人而言
，均屬被告以外之人審判外之陳述，認無證據能力，不能作為不
利被告之認定云云，理由前後不一，有判決理由矛盾之違法。(四)
、林駿宇、王建順二人之警詢筆錄與其偵訊筆錄並不一致，原審
就其二人之警詢筆錄何以具有「較可信之特別情況」？以及該二
人之偵訊筆錄何以具有「顯不可信」之情況？均未清楚說明，顯
有理由不備之違法。(五)、原判決不採上訴人受領新台幣（下同）
二十七萬元係舊債償還，而令其承擔林駿宇等四人擄人勒贖之罪
責，顯與經驗法則不合。(六)、台灣高等法院台中分院九十三年度
上訴字第九二五號刑事判決，明白認定上訴人並未參與本件擄人
勒贖之犯行。該刑事判決既已確定，自發生裁判之拘束力，原判
決復行認定上訴人有參與本案之犯罪過程，實有判決不適用法則
之違誤云云。惟按：(一)、刑事訴訟法有關傳聞法則及例外之規定
（第一百五十九條至第一百五十九條之五），如條文已明定得為
證據者（如第一百五十九條之一第一項），或依規定原則上有證
據能力，但當事人未抗辯其有例外否定證據能力之情形者，即無
庸就其如何具有證據能力而為說明。同法第一百五十九條之一第
二項規定：「被告以外之人於偵查中向檢察官所為之陳述，除顯
有不可信之情況者外，得為證據。」已揭示被告以外之人於偵查
中向檢察官所為之陳述，原則上為有證據能力，僅於顯有不可信
之情況，始例外否定其得為證據。是被告如未主張顯有不可信之
情況時，檢察官自無從就無該例外情形而為舉證，法院亦無庸在
判決中說明無例外情形存在之必要；僅於被告主張有例外情形而
否定其得為證據時，法院始須就有無該例外情形予以調查審認。
證人即共同正犯林駿宇、王建順二人於偵查中向檢察官所為之陳
述，原則上具有證據能力，原判決未說明其無例外不得作為證據
之理由，揆諸上開說明，即無違法可言。上訴意旨執此指摘，尚
非合法之第三審上訴理由。(二)、採證認事，係事實審法院之職權
，其對證據證明力所為之判斷，如未違背經驗法則與論理法則，
復已敘述其憑以判斷之心證理由，即不能任意指為違法。原判決
依憑上訴人不否認：伊於民國九十二年十月二十六日下午幫林駿
宇打電話聯絡王建順，並知悉林駿宇、王建順及林皇文、方于軍
（以上二人所犯擄人勒贖罪，已經原審法院及本院另案各判處有
期徒刑九年六月、九年，併均褫奪公權五年確定）相約會合；同
日晚間十一時許，伊依林駿宇之指示駕車載林駿宇前往林皇文住
處，有看到王建順及乙○○在該處；同年月二十七日中午，伊開
車至林皇文住處搭載王建順，王建順有在車上聯絡他人談及金錢
及交款之方法，並聯絡林駿宇去拿錢；林駿宇有於當日晚上找伊
，並給伊二十七萬元等情，及援引證人即共同正犯林駿宇、王建
順、林皇文三人之證述，復參酌林駿宇等人共同擄被害人勒贖等
犯行，已經原審法院及本院另案分別判處罪刑確定，有判決書在
卷等相關證據資料，憑以認定上訴人明知林駿宇欲對被害人擄人
勒贖，仍基於幫助之意思介紹王建順予林駿宇，且幫忙聯絡王建
順等人到場擄人，開車搭載主謀林駿宇至林皇文住處確認綁架之
對象，且又開車搭載王建順以使其於車上聯繫勒贖及取款等事宜
，上訴人有幫助林駿宇等人共同擄被害人勒贖之意思及犯行，應
負幫助共同意圖勒贖而擄人罪責。而以上訴人所辯係事後卸責之
詞，不足採信。並敘明：(1)、擄人勒贖係重大犯罪，一般擄人勒
贖者，均唯恐他人知悉，尤其又在犯案期間，王建順竟無憚於讓
上訴人知悉其與林駿宇等人綁架被害人之事，而請上訴人前來搭
載，又於車上打電話聯絡被害人配偶付贖方式及聯絡林駿宇前往
取款，完全不怕上訴人知悉，顯然悖於常理。(2)、林駿宇於分得
贖款之後，隨即至上訴人住處，欲分贓款予上訴人一節，據上訴
人於第一審所自承，核與林駿宇之陳述大致相符。果上訴人於本
案並無任何助力，林駿宇為何於取得贖款後，立即至上訴人住處
欲分贓予上訴人？(3)、案發後，經警在上訴人當日所使用之8889
-FX號BMW自用小客車內，搜獲林駿宇等人擄人勒贖時所持德國製
造制式四五手槍、巴西製造制式九二手槍及子彈等物，顯見上訴
人於案發前、後均與林駿宇等人密切接觸，而林駿宇等人事後復
將上開槍、彈置於上訴人車上，足認彼此關係密切，上訴人確有
幫助渠等擄人勒贖之動機。(4)、王建順於審理中就其當時請上訴
人搭載及上訴人嗣讓其下車之原因，所供與上訴人之辯解不符，
要係迴護上訴人之詞，並非可採。以上俱屬事實審法院證據取捨
或證據證明力之職權判斷，核與經驗及論理等證據法則無違，亦
無上訴意旨所指理由不備、矛盾及適用法則不當之違法，執此指
摘，自非上訴第三審之合法理由。又原判決於論罪部分，認林駿
宇、王建順二人警詢就上訴人部分之陳述，有證據能力；而於不
另為無罪諭知部分，又另記載林駿宇、王建順二人警詢供述，無
證據能力等旨（見原判決第七、二十一頁），非無瑕疵可指，然
原判決並非單憑上揭二人警詢之陳述為判決之基礎，且上訴意旨
復未說明除去上開證據，原判決即不能為同一事實之認定，故原
判決此部分之違誤，難謂於判決有所影響，依刑事訴訟法第三百
八十條之規定，仍不得為合法之第三審上訴理由。(三)、犯意圖勒
贖而擄人之罪，取贖後而釋放被害人者，得減輕其刑，刑法第三
百四十七條第五項後段固有明文。正犯林駿宇等人縱使取贖後釋
放被害人，仍屬得減輕其刑之事項，法院尚非必須減輕。原判決
未援引上揭規定減輕上訴人之刑，尚不能任意執此指摘量刑過重
，而有違法。(四)、本件原判決依其調查證據所得，認定上訴人有
幫助林駿宇等人共同意圖勒贖而擄被害人之事實，於證據法則並
無違背，上訴意旨徒執並無拘束力之原審法院另案即林駿宇等人
擄人勒贖案件判決所為不同之事實認定，漫指原判決用法可議，
要非第三審上訴之適法理由。(五)、其餘上訴意旨，經核亦係置原
判決所為明白論斷於不顧，仍持已為原判決指駁之陳詞再事爭辯
，及對於事實審法院取捨證據與自由判斷證據證明力之職權行使
，徒以自己之說詞，任意指摘，難認已符合首揭法定之第三審上
訴要件。其上訴違背法律上之程式，應予駁回。
據上論結，應依刑事訴訟法第三百九十五條前段，判決如主文。
中    華    民    國  九十九  年    八    月  三十一  日
                      最高法院刑事第九庭
                          審判長法官  邵  燕  玲
                                法官  李  伯  道
                                法官  孫  增  同
                                法官  李  英  勇
                                法官  施  俊  堯
本件正本證明與原本無異
                                      書  記  官
中    華    民    國  九十九  年    九    月    六    日
                                                      K

司法院資訊處製作；財團法人民間司法改革基金會備份。
